【裁判字號】    88,簡上,402
【裁判日期】    891115
【裁判案由】    侵權行為損害賠償
【裁判全文】
臺灣板橋地方法院民事判決  八十八年度簡上字第四０二號
    上  訴  人  甲○○
    訴訟代理人  陳鄭權律師
                陳鼎正律師
    被  上訴人  丙○○      住.
                            國.
                乙○○      住.
右當事人間請求侵權行為損害賠償事件，上訴人對於中華民國八十八年九月十七日本
院板橋簡易庭八十八年度板簡字第一０二五號宣示判決筆錄提起上訴，本院判決如左
：
    主      文
原判決關於駁回上訴人後開第二項之訴部分，及該部分訴訟費用之裁判均廢棄。
被上訴人丙○○應再給付上訴人新臺幣貳仟壹佰玖拾肆元，及自民國八十八年四月二
十五日起至清償日止，按週年利率百分之五計算之利息。
其餘上訴駁回。
第一審（關於廢棄部分）、第二審（除確定部分外）訴訟費用由被上訴人丙○○負擔
五十分之一，餘由上訴人負擔。
    事      實
甲、上訴人方面：
一、聲明：
  (一)原判決不利於上訴人之部分廢棄。
  (二)右開廢棄部分，被上訴人丙○○應再給付上訴人新臺幣（下同）十三萬一千三百
    三十九元，被上訴人乙○○應與被上訴人丙○○連帶給付上訴人十五萬元，自民
    國八十八年四月二十五日起至清償日止，按週年利率百分之五計算之利息。
二、陳述：
  (一)被上訴人乙○○就系爭車輛之毀損仍有過失，不應免責：
    被上訴人乙○○所駕駛之車號ＧＸＰ七三號大營業貨車因受被上訴人丙○○所駕
    駛車號ＫＤ二○○營業貨櫃車追撞再撞及上訴人所駕駛車號ＧＶ三六三九號自小
    客車（下稱系爭車輛），惟依經驗法則若被上訴人乙○○保持行車安全距離，則
    以被上訴人丙○○車速十公里（國道公路警察局八十七年一月十六日筆錄）追撞
    ，亦不致撞及上訴人所駕駛系爭車輛，台灣省行車事故覆議鑑定委員會未見及此
    ，所為意見自有可議，被上訴人辯稱其並無過失乙節，顯非可採。
  (二)復查上訴人所支出修理系爭車輛之費用十五萬元乃實際支出之必要費用，損害既
    係被上訴人之過失所致而渠等又拒絕修復，上訴人支出十五萬元乃均為回復原狀
    之必要行為：
    查損害賠償之目的在於填補所生之損害，其應回復者，並非「原來狀態」，而係
    「應有狀態」，應將損害事故發生後之變動狀況考慮在內，又依民法第一百九十
    六條請求賠償物被毀損所減少之價額，得以修復費用為估定之標準，但以必要者
    為限（例如修理材料以新品換舊品，應予折舊），被害人如能證明其物因毀損所
    減少之價額，超過必要之修復費用時，就其差額，仍得請求賠償，此最高法院六
    十四年十一月十一日六十四年度第六次民事庭推總會決議，七十七年五月十七日
    七十七年度第九次民事庭會議均有定見，是被害人車輛因損壞而需修復時，零件
    並非必應折舊，已甚顯明，另觀之負損害賠償責任者，應回復他人損害發生前之
    原狀，而車輛被撞損壞原狀之回復，應係指回復其通常效用而言，與該車損壞前
    之價值無關，縱修復時係以新機件換配，但亦因非如此換修，無以達其損害發生
    前之通常效用，且換配之機件已附著於車輛而成為車子之一部分，不再為有價值
    之個體，報廢年限屆至，亦同成為廢品，故不得按車輛之新舊程度折算修理費，
    此有最高法院六十七年度台上字第三九一○判決可資參酌，是就前揭民事庭決議
    所指損害賠償係回復物之「應有狀態」而言，更應考量回復原狀之方法，是否達
    回復物之通常效用之必要程度，以現今社會常態而言，哪一個修理廠能找來「合
    適的中古零件」，而足使車輛發揮原有效能？幾乎為不可能之事，原審未察，遽
    為應予折舊之判斷，實與社會經驗大相逕庭，亦不符損害完全賠償之法理，是上
    訴人因修復汽車支出零件之費用即全數必要，原審遽予折舊扣除，顯非適法。
三、證據：除援用原審之立證方法外，並提出戶籍謄本二件為證，暨聲請鑑定本件行
          車事故之原因及責任。
乙、被上訴人丙○○方面：
    被上訴人丙○○未於最後言詞辯論期日到場，據其在準備程序期日所為之聲明及
    陳述如后：
一、聲明：上訴駁回。
二、陳述：
  (一)本件行車事故應由被上訴人乙○○負肇事責任，車禍發生時，伊駕駛之聯結車已
    煞停，伊車之保險桿僅輕微地碰到被上訴人乙○○所駕車輛之後方，上訴人自小
    客車後方並無損壞，本件肇事原因在於前方車輛未保持安全距離，上訴人如已保
    持安全距離，應不會碰撞前車，倘伊所駕車輛未保持安全距離，發生碰撞時，與
    被上訴人乙○○之車輛距離，不致有一台尺之久。
  (二)伊係駕駛公司的車輛，且有年老的雙親及子女須撫養，上訴人應訴請被上訴人乙
    ○○賠償，不應向伊請求。
三、證據：援用原審之立證方法。
丙、被上訴人乙○○方面：
    被上訴人乙○○未於言詞辯論期日到場，亦未提出書狀，作何聲明或陳述。
    理      由
甲、程序方面：
    被上訴人經合法通知，均未於言詞辯論期日到場，核無民事訴訟法第三百八十六
    條所列各情形，爰依上訴人之聲請，由其一造辯論而為判決。
乙、兩造爭執要旨：
一、上訴人起訴主張其於八十七年一月十六日上午十一時四十分許，駕駛車號ＧＶ－
    三六三九號自用小客車，行經國道三號高速公路南下五十二公里一九四公尺處，
    遭被上訴人丙○○駕駛車號ＫＤ－二００號營業貨櫃曳引車，因未保持行車安全
    距離，自後追撞被上訴人乙○○駕駛之車號ＧＸＰ七三號營業大貨車，而被上訴
    人乙○○亦未保持行車安全距離，再追撞上訴人駕駛之自用小客車，造成上訴人
    所有自用小客車車頭及車尾均損毀，上訴人所有之前開車輛經送修後，共支出修
    理費十五萬元，爰依民法第一百八十四條、第一百八十五條第一項規定，請求被
    上訴人連帶賠償十五萬元及自起訴狀繕本送達被上訴人之翌日即八十八年四月二
    十五日起至清償日止，按週年利率百分之五計算之利息，並陳明願供擔保請准宣
    告假執行等語。（原審依侵權行為損害賠償之法律關係判令被上訴人丙○○給付
    一萬八千六百六十一元及自八十八年四月二十五日起至清償日止，按週年利率百
    分之五計算之利息，駁回上訴人其餘之訴，上訴人就原審駁回其餘之請求部分提
    起上訴）。
二、被上訴人丙○○辯稱其有保持行車安全距離，肇事之原因係被上訴人乙○○及上
    訴人行車未保持安全距離所致云云，被上訴人乙○○經合法通知而未到庭，亦未
    提出書狀，作何聲請或陳述，然其在原審辯稱則以其有保持行車安全距離，就本
    件車禍並無過失云云，資為抗辯。
丙、得心證之理由：
一、由前項兩造攻擊防禦方法觀之，可知本件應審究之爭點在於：(一)本件車禍之肇事
    責任歸屬？被上訴人是否應負侵害行為損害賠償責任？(二)上訴人請求之修復費用
    是否應扣除折舊之金額？茲分別說明如后。
二、上訴人主張被上訴人乙○○所駕駛之車號ＧＸＰ七三號大營業貨車因受被上訴人
    丙○○所駕駛車號ＫＤ二○○營業貨櫃車追撞再撞及上訴人所駕駛車號ＧＶ三六
    三九號自小客車之事實，業經原審依職權調取本件內政部警政署國道公路警察局
    第六警察隊處理車禍現場資料核閱屬實，有該警察隊八十七年四月十日公警國六
    刑字第三０一０號函暨檢附調查筆錄、道路交通事故調查報告表附卷可稽。按汽
    車行駛高速公路，前後兩車間之行車安全距離，在正常天候狀況下，應依規定保
    持之；如遇濃霧、濃煙、強風、大雨、夜間行車或其他特殊情況時，其安全距離
    應酌量增加。高速公路交通管制規則第六條定有明文。又汽車行駛時，駕駛人應
    注意車前狀況，並隨時採取必要之安全措施，為道路交通安全規則第九十四條第
    三項所明定。經查，本件肇事現場位於國道第三號高速公路南下五十二點一九四
    公里處，為八線車道，該路段係高速公路，限速九十公里，路面乾燥、無缺陷，
    視距良好，被上訴人丙○○駕駛ＫＤ－二００號牌聯結車行經該處，追撞前方由
    被上訴人乙○○駕駛ＧＸ－九七三號牌營業大貨車，致使被上訴人乙○○之ＧＸ
    －九七三號牌營業大貨車推撞上訴人所駕駛之ＧＶ－三六三九號自用小客車，並
    再推撞上訴人前方由訴外人周俊伎駕駛之ＱＩ－八０七號大貨車乙節，有道路交
    通事故調查報告表附卷可考。而兩造及訴外人周俊伎於警訊中均陳稱車禍發生當
    時，該路段車流量大，車陣回堵，行車速度緩慢，參見卷附調查筆錄即明，是以
    綜合各車之行向、發生車禍位置，肇事路段係高速公路且行車流量大等情，足見
    被上訴人丙○○駕駛前開聯結車，未保持行車安全距離由後追撞被上訴人乙○○
    所駕駛之前車，衍生連環肇事，為肇事原因，被上訴人乙○○、上訴人及訴外人
    周俊伎均無肇事因素，臺灣省臺北縣區車輛行車事故鑑定委員會、臺灣省車輛行
    車事故覆議鑑定委員會均同是認，有臺灣省臺北縣區車輛行車事故鑑定委員會八
    十九年五月二十六日北行字第０七六九號函暨檢附鑑定意見書一件、臺灣省車輛
    行車事故覆議鑑定委員會八十九年八月二十八日府覆議字第八九一三００號函一
    件在卷供參。被上訴人丙○○駕車本應注意並能注意恪遵前開高速公路交通管制
    規則第六條、道路交通安全規則第九十四條之規定，竟疏未注意當地之交通狀況
    ，致與被上訴人乙○○之上揭車輛發生碰撞，並衍生連環追撞，則被上訴人丙○
    ○就本件車禍之發生，自難辭過失之責，其過失行為與上訴人所有自用小客車之
    受損間顯有相當因果關係，應堪認定，被上訴丙○○辯稱其無過失云云，不足採
    信，被上訴人乙○○於本件車禍之發生並無過失，其於原審辯稱其無過失等語，
    堪以採信，上訴人認被上訴人乙○○未保持安全距離，以致追撞伊車云云，未據
    舉證以實其說，自難信實。
三、按因故意或過失，不法侵害他人之權利者，負損害賠償責任，又不法毀損他人之
    物者，應向被害人賠償其物因毀損所減少之價額，民法第一百八十四條第一項前
    段、第一百九十六條分別定有明文。次按物被毀損時，被害人除得依民法第一百
    九十六條請求賠償外，並不排除民法第二百十三條至第二百十五條之適用，依民
    法第一百九十六條請求賠償物被毀損所減少之價額，得以修復費用為估定之標準
    ，但以必要者為限（例如︰修理材料以新品換舊品，應予折舊），此有最高法院
    七十七年度第九次民事庭會議決議可資參照。本件上訴人主張其所有自用小客車
    發生毀損後，支出汽車材料乙批費用十五萬元之事實，業據提出統一發票影本一
    紙為證，被上訴人乙○○經合法通知而未到庭，亦未提出書狀作何陳述；被上訴
    人丙○○雖辯稱上訴人所有自用小客車前方受損部分，不應向伊請求云云，惟查
    ，被上訴人丙○○駕駛聯結車未保持安全車距為本件車禍之肇事主因，其所辯要
    難採信，自堪信原告主張為真實。從而原告本於侵權行為之法律關係請求其小客
    車因此所減少之物之價值，核屬正當。
四、次按物被毀損時，被害人除得依民法第一百九十六條請求賠償外，並不排除民法
    第二百十三條至第二百十五條之適用，依民法第一百九十六條請求賠償物被毀損
    所減少之價額，得以修復費用為估定之標準，但以必要者為限（例如︰修理材料
    以新品換舊品，應予折舊），此有最高法院七十七年度第九次民事庭會議決議可
    資參照。上訴人雖主張負損害賠償責任者，應回復他人損害發生前之原狀，而車
    輛被撞損壞原狀之回復，應係指回復其通常效用而言，與該車損壞前之價值無關
    ，縱修復時係以新機件換配，但亦因非如此換修，無以達其損害發生前之通常效
    用，且換配之機件已附著於車輛而成為車子之一部分，不再為有價值之個體，報
    廢年限屆至，亦同成為廢品，故不得按車輛之新舊程度折算修理費云云，惟查，
    損害賠償之基本原則，一方面在於填補被害人之損害，一方面亦同時禁止被害人
    因而得利；又物被毀損時，被害人依民法第一百九十六條請求賠償物被毀損所減
    少之價額，得以修復費用為估定之標準，但以必要者為限，關於更新零件部分，
    如具獨立存在之價值及作用，自應扣除按汽車使用年限計算折舊後之費用。參照
    前述，系爭修繕零件應認有折舊之必要，上訴人主張不應折舊云云，尚難採酌。
    本件次應審究者上訴人所有之自用小貨車所需必要之修復費用數額？本件上訴人
    所有系爭受損車輛係八十二年八月份出廠，於同年九月二十二日領照，有上訴人
    所提之行車執照影本一份可按，算至本件車禍發生時（八十七年一月十六日），
    系爭車輛使用期間已有四年三個月又二十五日，依前揭說明，自應折舊，即上訴
    人以新品取代舊品間之差價應予扣除。其經送全成汽車修理廠修復雖計應支出汽
    車材料乙批十五萬元，而有前揭統一發票為證。然其既以新零件更換被撞之舊零
    件，則上訴人以修復費用作為損害賠償之依據時，其中零件部分已有折舊（依營
    利事業所得稅結算申報查核準則第九十五條第八項規定，提列折舊以年為計算單
    位，其使用期間未滿一年者，按實際使用月數相當於全年之比例計算之，不滿一
    月者，以月計），折舊之差價自應予扣除。本院依行院公佈之固定資產耐用年限
    數表及固定資產折舊率表，系爭車輛之耐用年數為五年，每年折舊千分之三九六
    ，認上開零件之折舊金額為十二萬九千一百四十五元｛第一年折舊55350元（150
    000×0.369＝55350 元）；第二年折舊34926元【（000000－00000×0.369＝349
    26元】；第三年折舊22038元【（000000－00000－00000）×0.369＝22038元】;
    第四年折舊13906元【（000000-00000-00000-00008）×0.369=13906】; 第四年
    折舊2925元【（000000-00000-00000-00000-00000）×0.369×4/12=2925】；總
    折舊為129145元，元以下四捨五入｝ (按上述計算方式元以下均四捨五入）。是
    扣除此折舊後，上訴人得請求之合理修復費用為二萬零八百五十五元（000000 -
    000000=20855元）。
五、綜上所述，上訴人本於侵權行為之法律關係，請求被上訴人丙○○給付十五萬元
    ，及自起訴狀繕本送達被上訴人丙○○之翌日即八十八年四月二十五日起，至清
    償日止，按週年利率百分之五計算之利息，於二萬零八百五十五元及自八十八年
    四月二十五日起算之法定遲延利息部分，為有理由，應予准許，至於逾前範圍之
    金額及請求被上訴人乙○○連帶給付前開十五萬元及法定遲延利息，為無理由，
    應予駁回。原審就上開准許金額逾一萬八千六百六十一元部分，為上訴人敗訴之
    判決，尚有未洽。上訴意旨求予廢棄改判，為有理由，爰由本院予以廢棄改判，
    如主文第二項所示。至於上訴人之請求不應准許部分，原判決為上訴人敗訴之判
    決，經核並無不合，上訴意旨求予廢棄改判，為無理由，應駁回其上訴。
六、上訴人經受命法官於八十九年七月十四日準備程序期日諭知於十日內補正提出修
    復項目之明細表、如有工資，其金額及系爭車輛受損照片，迄未補正，本院無法
    囑託專業機關或單位鑑定系爭受損車輛之修復必要費用。另上訴人原聲請訊問證
    人鄭豐盛，並提出其戶籍謄本，惟上訴人代理人另陳其按戶籍謄本所載地址，無
    法尋得其人，是本院認無通知到庭訊問之可能，自不另調查，併此敘明。
七、本件判決基礎已臻明顯，兩造其餘陳述及攻擊防禦方法暨所為之立證，核與本件
    判決結果無涉，爰不一一審理論究，附此敘明。
據上論結：本件上訴為一部有理由，一部無理由，依民事訴訟法第四百三十六條之一
第三項、第四百五十條、第四百四十九條第一項、第七十九條但書，判決如主文。
中      華      民      國    八十九    年      十一    月    十五      日
                                臺灣板橋地方法院民事第三庭
~B審判長法  官  游婷麟
~B      法  官  李昭融
~B      法  官  徐福晉
右正本證明與原本無異。
本判決不得上訴。
中      華      民      國    八十九    年     十一     月     二十     日
~B書記官  陳金鳳


司法院資訊處製作；財團法人民間司法改革基金會備份。
